【裁判字號】    97,易,2268
【裁判日期】    970731
【裁判案由】    妨害家庭
【裁判全文】
臺灣臺中地方法院刑事判決              97年度易字第2268號
公  訴  人  臺灣臺中地方法院檢察署檢察官
被      告  丙○○
選任辯護人  陳浩華律師
上列被告因妨害家庭案件，經檢察官提起公訴（97年度偵字第77
4號），本院判決如下：
    主    文
丙○○連續與有配偶之人相姦，處有期徒刑伍月，如易科罰金，
以銀元參佰元即新臺幣玖佰元折算壹日；減為有期徒刑貳月又拾
伍日，如易科罰金，以銀元參佰元即新臺幣玖佰元折算壹日。
    犯罪事實
一、丙○○明知姜治平（所涉通姦部分，業經告訴人乙○○撤回
    告訴，由檢察官另為不起訴處分確定）為有配偶之人，竟基
    於相姦之概括犯意，連續自民國92年間某日起至95年6月底
    止，在台中巿南區某地、台中縣龍井鄉○○路560號及台南
    縣關子嶺之警光會館等地，與姜治平相姦多次。嗣於96年8
    月間，姜治平之妻乙○○因發現姜治平收受本院96年度暫家
    護字第801號暫時保護令案件之開庭通知書（聲請人即丙○
    ○），而向姜治平詢問後，始悉上情。
二、案經乙○○訴由臺灣臺中地方法院檢察署檢察官偵查起訴。
    理    由
一、本件被告以外之人即證人姜治平於偵查中經具結後向檢察官
    所為之陳述（見偵查卷第14－15頁），經核並無顯有不可信
    之情況，依刑事訴訟法第159條之1第2項之規定，自得為證
    據，先予敘明。
二、訊據被告丙○○矢口否認曾於前述時地連續與姜治平相姦，
    其選任辯護人則為其辯稱：姜治平與被告間有其他訴訟糾紛
    ，且姜治平於偵查中並無具體說明與被告有何通姦之犯罪事
    實，而不足證明被告有公訴人所指犯行云云。經查：
    (一)證人姜治平於97年1月18日受檢察官訊問時，於具結後證
      稱其自92年間起，在台中巿南區租屋處、台中縣龍井鄉○
      ○路560號及台南縣關子嶺之警光會館等地，與被告發生
      性行為多次等語（見偵查卷第15頁）。
    (二)又被告曾於96年7月間向台中縣警察局烏日分局龍井分駐
      所報案，指稱遭姜治平傷害，並提出告訴，後經臺灣臺中
      地方法院檢察署分以96年度偵字第18478號案偵查。在該
      案中，被告於96年7月2日警詢時，自承她因遭同居人姜治
      平毆打成傷，而前往聲請家暴保護令，且她有與姜治平同
      住，1個月住1至2次，約5至7天，其2人為男女朋友關係等
      情節（見偵查卷第25頁背面至第26頁）。
    (三)再者，臺灣臺中地方法院檢察署檢察官曾以96年度偵字第
      21524號偵查被告涉嫌偽造文書案件，在該案中，被告於
      96年10月9日受檢察官訊問時，復供承先前與姜治平曾有
      同居關係，後來分手，且她曾提領姜治平在合作金庫銀行
      帳戶內之金額新台幣（下同）20萬元，另姜治平還曾交付
      30萬元給她，此50萬元是姜治平拿給她購買房屋之款項，
      絕非她所竊取等語（見偵查卷第40－41頁）。
    (四)另被告於本案受檢察官訊問時，還曾坦承她於90年至96年
      7月，與姜治平住在一起（見偵查卷第34頁）、她於92年
      時即知姜治平已婚、她於92年間因姜治平受傷前去探望時
      曾見過告訴人乙○○（見偵查卷第38頁）等語。
    (五)經核證人姜治平前開證詞及被告於他案及本案先後一致之
      自白，可知其2人所言相符，並無矛盾，而此等現象，若
      非事實，無由致之。是不僅姜治平之證詞可採，即被告多
      次言及與姜治平同居、為男女朋友關係之情節，亦因屬實
      而足資為判斷本件事實之基礎。從而，被告確有於前述時
      、地，連續與姜治平相姦多次等犯行，已事證明確，足可
      認定。至被告及其選任辯護人所辯解絕無與姜治平相姦之
      犯行云云，因非事實，自無可採。
三、查被告丙○○行為後，刑法第56條連續犯之規定，已修正刪
    除，並自95年7月1日起施行，則原屬連續犯之數個犯罪行為
    ，依新法應數罪併罰，惟若依修正前之舊法，則可按裁判上
    一罪論處，相較之下，顯然修正前之規定有利於被告。又刑
    法第41條第1項前段所定易科罰金之折算標準，已修正為以
    新臺幣1千元、2千元或3千元折算1日，此與修正前刑法第41
    條第1項前段及修正前罰金罰鍰提高標準條例第2條所定以銀
    元3百元即新臺幣9百元折算1日加以比較後，也以修正前之
    規定較有利於被告。是案經就與被告罪刑有關之連續犯、易
    科罰金之折算標準等一切情形，綜合其全部罪刑之結果而為
    比較後，因以修正前之刑法有利於被告，本件自應依刑法第
    2條第1項前段，適用上述修正前刑法之規定對被告論罪科刑
    。故核被告所為，係犯刑法第239條後段之相姦罪。其先後
    多次相姦犯行，時間緊接，所犯構成要件相同，顯係基於概
    括犯意反覆為之，應依修正前刑法第56條，以一罪論，並加
    重其刑。爰審酌被告長時間妨害告訴人家庭生活之美滿，對
    於告訴人所生危害不輕，又矢口否認犯行，犯後態度不佳，
    並再斟酌其素行尚可及其犯罪之動機、目的、手段、方法等
    一切有利、不利之情狀後，量處如主文所示之刑，及諭知如
    易科罰金之折算標準。末查，本件被告所犯之罪，經本院宣
    告有期徒刑5月，且其犯罪時間在96年4月24日之前，參中華
    民國九十六年罪犯減刑條例之規定，應予減刑，故依該條例
    第2條第1項第3款，減為有期徒刑2月又15日，並諭知如易科
    罰金之折算標準。
據上論斷，應依刑事訴訟法第299條第1項前段，刑法第2條第1項
前段、（修正前）第56條、第239條後段、（修正前）第41條第1
項前段，（修正前）罰金罰鍰提高標準條例第2條，現行法規所
定貨幣單位折算新臺幣條例第2條，中華民國九十六年罪犯減刑
條例第2條第1項第3款、第7條，判決如主文。
本案經檢察官甲○○到庭執行職務。
中    華    民    國    97    年    7     月    31    日
                  刑事第十二庭  法  官  莊深淵
上正本證明與原本無異。
如不服本判決，應於收受送達後10日內向本院提出上訴書狀（應
敘述具體理由並附繕本）。
上訴書狀如未敘述理由，應於上訴期間屆滿後20日內補提理由書
於本院。
                                書記官  廖碩薇
中    華    民    國    97    年    7     月    31    日
附錄論罪科刑法條
中華民國刑法第239條：
有配偶而與人通姦者，處1年以下有期徒刑。其相姦者亦同。


司法院資訊處製作；財團法人民間司法改革基金會備份。
